最高法院刑事判決　　　　　　九十六年度台上字第四七五０號
上　訴　人　甲○○
　　　　　　乙○○
上 列一 人
選任辯護人　李靜怡律師
上　訴　人　丙○○　男民國○○年○月○○日生
　　　　　　　　　　身分證統一編號：Ｚ000000000
　　　　　　　　　　住高雄市前鎮區○○○街445巷34號
上列上訴人等因違反毒品危害防制條例案件，不服台灣高等法院
高雄分院中華民國九十六年六月十一日第二審判決（九十六年度
上訴字第三七四號，起訴案號：台灣高雄地方法院檢察署九十五
年度偵字第一四二○九號），提起上訴，本院判決如下：
    主  文
原判決關於甲○○、乙○○部分及丙○○販賣第一級毒品部分均
撤銷，發回台灣高等法院高雄分院。
    理  由
本件原判決認定(1)、上訴人甲○○與其女友即上訴人乙○○共同
基於意圖營利之概括犯意，由甲○○負責分裝第一級毒品海洛因
，由乙○○使用以他人名義申請之行動電話（門號000000
0000號、0000000000號，行動電話機為乙○○所
有）及甲○○以他人名義申請之行動電話（門號0000000
000號，行動電話機為甲○○所有），負責包裝毒品及對外接
洽買賣暨交付毒品等事宜。彼等先於民國九十五年五月二十五日
中午，在高雄市○鎮區○○路「丹丹漢堡」店前，由乙○○以新
台幣（下同）二千元之代價，販賣海洛因一包（重量不詳）予黃
美齡。嗣於同年月二十七日中午，乙○○前往「丹丹漢堡」店前
與黃美齡見面交易海洛因時，因黃美齡未攜帶現金，致本次販賣
毒品未能得逞。惟旋經警方於上址查獲，並在乙○○之胸罩內扣
得海洛因九小包（共計淨重二．六三公克）及其所有前揭行動電
話機二具；另又在黃美齡之身上扣得其前於同年月二十五日向乙
○○購買而尚未使用完畢之海洛因一小包（毛重０．五四公克）
。警方復報經檢察官同意於同日上午十一時三十分許，在乙○○
位於高雄市○鎮區○○路三０二號二Ｂ室逕行搜索並拘提甲○○
，而扣得甲○○與乙○○共同持有之海洛因二十六包、小型電子
磅秤一台（其上殘餘有海洛因毒品反應）及黃色塑膠吸管製小鏟
子一支，以及其等所有預備供販賣毒品所用之０號夾鍊袋一大包
、二號夾鍊袋一包、海洛因三大包及海洛因一包（以上查獲之海
洛因三十包共計淨重二五．五三公克）及門號00000000
00號行動電話一具等物。(2)、上訴人丙○○基於營利之概括犯
意，於九十五年五月初某日，在前述「丹丹漢堡」店前，以一千
元之價格，販賣海洛因一包（重量不詳）予黃美齡施用。又同年
五月初某日晚間六時許，在高雄市前鎮區○○○街與隆昌街口，
以五百元之代價，販賣海洛因一包（重量不詳）予龔秋玉施用。
其後於同年月十九日中午十二時四十五分許，丙○○在高雄市前
鎮區○○○街與隆昌街口，正欲以九百元之價格販賣海洛因一包
予龔秋玉時，即被警方查獲，致此次交易未能得逞；警方並扣得
其所有欲供販賣之海洛因一包（淨重０．一二公克）等情。因而
撤銷第一審判決，改判論處甲○○、乙○○共同連續販賣第一級
毒品罪刑（各量處有期徒刑十三年）；及論處丙○○連續販賣第
一級毒品（累犯）罪刑（量處有期徒刑十二年），固非無見。
惟查：(一)、按除有特別規定外，已受請求之事項未予判決，或未
受請求之事項而予以判決者，其判決為當然違背法令，刑事訴訟
法第三百七十九條第十二款定有明文。又販賣毒品罪，並不以販
入後復行賣出為必要，祇要基於營利之意圖而販入或賣出，有一
於此，其販賣毒品之行為即屬既遂。查本件起訴書犯罪事實欄記
載：甲○○與乙○○共同基於販賣海洛因以營利之概括犯意聯絡
，自九十五年五月十八日起，由甲○○及乙○○先透過不詳管道
「販入」海洛因後，由甲○○將分裝好後之海洛因交由乙○○以
轉售之方式牟利等情。另該起訴書犯罪事實欄又記載丙○○基於
販賣海洛因以營利之概括犯意，自九十五年四月初起，透過不詳
管道「販入」海洛因後，並以其所持用之0000000000
號、0000000000號行動電話作為對外販賣毒品之聯絡
工具等情。倘若屬實，則甲○○與乙○○共同意圖轉售營利而透
過不詳管道「販入」海洛因時；以及丙○○意圖販賣營利而透過
不詳管道「販入」海洛因時，渠等販賣第一級毒品之犯行即屬既
遂。乃原判決對於起訴書犯罪事實欄所記載上訴人等前揭「意圖
販賣營利而販入海洛因」之行為，是否均應成立販賣第一級毒品
既遂罪？並未加以審判或說明，依上述規定及說明，自有已受請
求之事項而未予判決之當然違背法令。(二)、按科刑判決所認定之
事實，必須與其所採用之證據內容相適合，否則即屬證據上之理
由矛盾，其判決為當然違背法令。原判決採用警方監聽黃美齡於
九十五年五月二十三日晚上六時十二分許，以其所持用之門號0
000000000號行動電話，與乙○○所持用之門號000
0000000號行動電話通話之通訊監察譯文作為證據，而據
以認定乙○○於九十五年五月二十五日中午，在「丹丹漢堡」店
前，以二千元之價格，販賣海洛因一包予黃美齡等情（見原判決
第十一頁第九行至第十二頁第十九行）。然卷查上述電話通訊監
察譯文記載雙方電話通話之內容為：黃美齡（即Ｂ女）稱：「你
用４給我，我有１４００明天在跟陳大哥拿給你」等語。乙○○
（Ａ）答稱：「好啦……。」等語（見行政院海岸巡防署東部地
區巡防局刑事案件偵查卷一第三十三頁）。依此記載，黃美齡在
電話中所提及之數字或金額為「１４００」，並非「二千元」；
而其約定交付物品之日期則為「明天」，亦即九十五年五月二十
三日通話之翌（二十四）日，並非同年月二十五日。原判決採用
上開電話通訊監察譯文作為證據，卻認定乙○○於九十五年五月
二十五日中午，販賣價格二千元之海洛因一包予黃美齡等情。是
其所認定之事實，顯與其所採用之證據內容不相適合，依上述說
明，自難謂無證據上理由矛盾之違誤。至原判決理由雖謂：比對
監聽譯文與證人黃美齡警詢及偵查中之證述，足見該監聽譯文內
容與本件乙○○之販毒案有所關聯，而證人黃美齡於九十五年五
月二十三日與乙○○約定之「明天再跟陳大哥拿給你」，其實際
交易應係指同年月二十五日中午該次購毒行為云云（見原判決第
十二頁第十四行至第十八行）。然查證人黃美齡於「九十五年五
月二十三日」在電話中向乙○○所稱之「明天」，應係指同年月
二十四日，而非同年月二十五日，業如前述。原判決謂證人黃美
齡所稱之「明天」，應係指同年月二十五日云云，顯與論理法則
有違。且卷查證人黃美齡於行政院海岸巡防署東部地區巡防局調
查時證稱：伊於上述電話中談話之意思，係要求乙○○先拿四百
元之海洛因給伊施打等語（見行政院海岸巡防署東部地區巡防局
刑事案件偵查卷一第三十一頁）。若其所述可信，則上述電話通
訊監察譯文所記載黃、葉二女之通話內容，即難謂與原判決所認
定之前揭犯罪事實（即由乙○○出面販賣「二千元」海洛因一包
予黃美齡）有關。究竟證人黃美齡前揭陳述是否可信？其於上述
電話通話中向乙○○表示「你用４給我，我有１４００明天在跟
陳大哥拿給你」一語之真意為何？此與乙○○販賣海洛因予黃美
齡之日期及金額之認定有關，自有詳加調查釐清明白之必要。原
判決未詳加調查釐清明白，遽採黃、葉二女上述電話通訊監察譯
文，作為其認定甲○○、乙○○二人共同販賣「二千元」海洛因
一包予黃美齡之佐證，尚嫌調查未盡。又卷查乙○○於高雄縣警
察局刑警大隊調查時供稱：伊提供其所出租之套房（高雄市○鎮
區○○路三０二號２Ｂ室）予丙○○，以方便丙○○包裝毒品使
用，且伊參與包裝毒品工作，以供丙○○販賣之行為大約有十幾
次，伊復與丙○○將販賣毒品所得再購買另一批毒品回來混入葡
萄糖販售等語（見行政院海岸巡防署東部地區巡防局刑事案件偵
查卷一第十七頁、第十八頁）。果其所述屬實，則乙○○似有與
丙○○共同販賣毒品海洛因之犯行。究竟乙○○上揭所述是否可
信？若屬可信，該部分是否亦為本件起訴效力所及？原審對此未
一併加以審酌及說明，亦有可議。以上或為上訴人等上訴意旨所
指摘，或為本院得依職權調查之事項，應認原判決關於甲○○、
乙○○部分及丙○○販賣第一級毒品部分均有撤銷發回更審之原
因。至原判決關於丙○○不另為無罪諭知部分，因與發回更審部
分具有審判不可分關係，應一併發回，附此敘明。
據上論結，應依刑事訴訟法第三百九十七條、第四百零一條，判
決如主文。
中　　華　　民　　國　九十六　年　　九　　月　　六　　日
                      最高法院刑事第十二庭
                          審判長法官  池　啟　明
                                法官  王　居　財
                                法官  郭　毓　洲
                                法官  黃　梅　月
                                法官  邱　同　印
      本件正本證明與原本無異
                                      書  記  官
中　　華　　民　　國　九十六　年　　九　　月　　十　　日
                                                      v
